【裁判字號】    98,交聲,726
【裁判日期】    981210
【裁判案由】    違反道路交通管理處罰條例聲明異議
【裁判全文】
臺灣新竹地方法院交通事件裁定         98年度交聲字第726號
原處分機關  交通部公路總局新竹區監理所新竹市監理站
異  議  人
即受處分人  甲○○
上列異議人因違反道路交通管理處罰條例案件，不服交通部公路
總局新竹區監理所新竹市監理站中華民國98年7 月23日竹監新三
字第裁51-U00000000號違反道路交通管理事件裁決書所為之處分
，聲明異議，本院裁定如下：
    主  文
原處分撤銷。
甲○○汽車駕駛人，行經有燈光號誌管制之交岔路口闖紅燈，處
罰鍰新臺幣壹仟捌佰元，並記違規點數點。
    理  由
一、按汽車駕駛人，行經有燈光號誌管制之交岔路口闖紅燈者，
    處新臺幣（下同）1,800 元以上5,400 元以下罰鍰，道路交
    通管理處罰條例第53條第1 項定有明文。次按，汽車駕駛人
    有第53條之情形者，記違規點數3 點，道路交通管理處罰條
    例第63條第1 項第3 款亦有明文。又依道路交通安全規則第
    2 條第1 款所定，汽車指在道路上不依軌道或電力架線而以
    原動機行駛之車輛（包括機器腳踏車），故機車駕駛人亦應
    遵守上揭規定為之。再按被查獲之駕駛人或行為人為受處分
    人時，應於填記通知單後將通知聯交付該駕駛人或行為人簽
    名或蓋章收受之；拒絕簽章，仍應將通知聯交付該駕駛人或
    行為人收受，並記明其事由及交付之時間；拒絕收受者，應
    告知其應到案時間及處所，並記明事由與告知事項，視為已
    收受，違反道路交通管理事件統一裁罰基準及處理細則第11
    條第1 項第1 款亦定有明文。
二、原處分意旨略以：異議人即受處分人甲○○於民國98年4 月
    17日上午6 時55分許，騎乘車牌號碼HPH-438 號重型機車，
    沿新竹市○區○路由東向西行駛，行經園區○路○○○路口
    時，因有駕車行經有燈光號誌管制之交岔路口闖紅燈左轉至
    雙園路之違規行為，經內政部警政署保安警察第2 總隊第3
    大隊第1 中隊竹村分隊警員洪育廷當場舉發並填掣保二警交
    字第U00000000 號違反道路交通管理事件通知單，然異議人
    拒絕簽名收受。嗣經交通部公路總局新竹區監理所新竹市監
    理站函請舉發單位調查結果，仍認異議人騎乘上揭重型機車
    有前開違規行為，原處分機關遂於98年7 月23日依道路交通
    管理處罰條例第53條第1 項、第63條第1 項第3 款（裁決書
    漏載第3 款）及道路交通管理事件統一裁罰基準表之規定，
    以竹監新三字第裁51-U00000000號違反道路交通管理事件裁
    決書裁處異議人罰鍰新臺幣（下同）4,500 元，並記違規點
    數3 點。
三、異議意旨略以：異議人於98年4 月17日上午6 時55分許騎乘
    車號HPH-438 號重型機車，行經新竹市○區○路及雙園路路
    口，因園區三路亮黃燈而搶黃燈至雙園路2 段式左轉，至雙
    園路亮綠燈而行駛時，舉發員警隨後騎車停路旁，即請本人
    靠右停車並出示行照、駕照，員警未說明違反事項，僅在舉
    發通知單上寫第53條第1 項紅燈左轉，因與事實相違，本人
    當場拒簽，事後員警亦未寄達舉發通知單予本人，僅至98年
    8 月15日方收受交通部公路總局新竹區監理所新竹市監理站
    裁決書1 份，異議人為此聲明異議，請求撤銷原處分云云。
四、經查：
  (一)訊據異議人即受處分人甲○○固不否認其於98年4 月17日上
    午6 時55分許，騎乘車牌號碼HPH-438 號重型機車，行經新
    竹市○區○路、雙園路路口之事實，惟否認有何闖紅燈之行
    為，辯稱：異議人於上開時、地並無闖紅燈，係為黃燈時由
    園區三路騎至雙園路上2 段式左轉，且警員事後未寄予異議
    人舉發通知單云云。然：
  (二)證人即當時舉發員警洪育廷於本院調查時結證稱：當天係自
    己1 人騎乘警用機車執行巡邏勤務，沿新竹市○區○路由西
    向東方向行駛，行經園區○路○○○路路口停等紅燈約5 秒
    時，發現異議人紅燈左轉，故右轉至雙園路攔下異議人告知
    其違規紅燈左轉，並請異議人出示證件，異議人不承認其違
    規而拒絕簽收舉發通知單等語（見本院卷第19頁至第21頁）
    ，此外並有證人洪育廷當庭繪製現場圖1 紙及庭呈園區○路
    ○○○路之路口相片5 幀、新竹市科學工業園區交通控制中
    心之園區○路○○○路路口時相圖1 紙在卷可稽（見本院卷
    第26頁至第30頁）。參以證人洪育廷與異議人素不相識，亦
    無怨隙，尚無甘冒自身違犯偽證罪責之風險而設詞誣陷異議
    人之理，而交通警員製單舉發違反道路交通處罰條例所列之
    違規事實，本質上係公務員依法執行職務之行為，如有枉法
    構陷或為不實記載之行為，亦需負擔嚴厲之刑事責任，國家
    並以此擔保公務員能忠實執行職務，故於未裝設自動感應攝
    影器材路段，就闖紅燈等一瞬間突發之交通違規行為，因無
    法期待警員於發現後能及時攝影取證，事實上亦僅能仰賴舉
    發警員目視為之，別無其他舉證之可能，故證人乙○○○○
    之上開證述內容，以及其所紀錄舉發之本件違規事實，應堪
    採信。是異議人於前揭時、地，確有駕車行經有燈光號誌管
    制之交岔路口闖紅燈之違規事實，應堪認定，異議人前開所
    辯，尚非可採。
  (三)至異議人另辯稱伊當場拒簽舉發通知單，舉發警員卻未當場
    告知異議人應到案日期，亦未將舉發通知單寄送予異議人收
    受，異議人對此不服等語。經查：本件舉發通知單上之「收
    受通知聯者簽章」欄上清楚可見「拒簽」、「拒收」之記載
    ，有上開舉發通知單影本在卷可佐，且證人洪育廷電話回覆
    本院稱：因為異議人拒簽、拒收，所以委外處理單位沒有再
    寄發舉發單予異議人，舉發單已退回監理單位，監理單位也
    沒有寄等情，有本院電話紀錄表在卷可按（見本院卷第38頁
    ），是舉發員警於製作舉發單時是否確已清楚明確告知異議
    人本案應到案日期（98年5 月7 日前）及應到案處所（新竹
    市監理站），已顯非無疑；又本院遍查卷內證據資料亦未見
    舉發單位或原處分機關事後曾將舉發通知單再寄送予異議人
    收執之情，揆諸前揭說明，警員既未確切告知異議人應到案
    時間及處所，異議人即無從知悉處罰內容並依限期到案，而
    所致之不知應到案時間及處所之不利益結果，自不得逕由異
    議人所承受，從而異議人此部分所辯，尚非無據。
五、綜上所述，本件異議人騎乘上開普通重型機車於上揭時、地
    ，確有「駕車行經有燈光號誌管制之交岔路口闖紅燈」之違
    規事實，固堪認定，惟本件並無從證明異議人已依法視為收
    受舉發通知單，故異議人是否確實知悉應到案時間及處所，
    而能及時於應到案日期前繳納罰鍰或向原處分機關陳述意見
    ，尚非無疑，原處分機關未予詳查，逕予裁處異議人最高額
    罰鍰，尚非適法。原處分機關之裁決既有上開違誤，自應由
    本院撤銷原處分機關之裁處，依道路交通管理處罰條例第53
    條第1 項、第63條第1 項第3 款及違反道路交通管理事件統
    一裁罰基準表之規定，改處異議人罰鍰1,800 元，並記違規
    點數3 點，以資適法。
六、據上論斷，應依道路交通案件處理辦法第20條前段，裁定如
    主文。
中    華    民    國    98    年    12    月    10    日
                  交通法庭  法  官  朱美璘
如不服本裁定，應於裁定送達後5日內向本院提出抗告狀。
中    華    民    國    98    年    12    月    10    日
                            書記官  楊嘉惠


司法院資訊處製作；財團法人民間司法改革基金會備份。
